臺灣屏東地方法院交通事件裁定　　　　100年度交聲字第313號
原處分機關　交通部公路總局高雄區監理所屏東監理站
法定代理人　郭政雄
異　議　人　周忠賢
即受處分人
上列受處分人因違反道路交通管理處罰條例事件，對於交通部公
路總局高雄區監理所屏東監理站民國100 年8 月30日所為之處分
（原處分案號：屏監違字第裁82-VP0000000號）聲明異議，本院
裁定如下：
    主  文
異議駁回。
    理  由
一、原處分意旨略以：異議人即受處分人周忠賢（下稱異議人）
    於民國100 年5 月4 日16時許，駕駛車牌號碼3902-GS 號自
    用一般小客車，行經屏東縣內埔鄉○○路段（台24線）時，
    因有超過規定之最高時速未滿20公里之違規事實，為警掣單
    舉發，嗣原處分機關即交通部公路總局高雄區監理所屏東監
    理站認異議人上開情形，違反道路交通管理處罰條例第40條
    之規定，裁處異議人罰鍰新臺幣（下同）1,600 元，並依同
    條例第63條第1 項規定，記違規點數1 點等語。
二、聲明異議意旨略以：本件舉發相片僅車頭部分，然車行道路
    理應有他車及道路背景，本件舉法相片全無，其懷疑係交警
    人員為業績，竟行動手腳製作；台24線乃4 線道之省級道路
    ，道路筆直，任何人稍不注意，只需輕踩油門，即超過規定
    速限，輕易掉入主管單位所設陷阱，請問省道路段速限時速
    60公里、70公里皆有之，如何拿捏，讓其無所適從等語。
三、按汽車駕駛人，行車速度，超過規定之最高時速，或低於規
    定之最低時速，除有第43條第1 項第2 款情形外，處1,200
    元以上2,400 元以下罰鍰；再汽車駕駛人有道路交通管理處
    罰條例第40條之情形者，除依原條項處罰鍰外，並記違規點
    數1 點，道路交通管理處罰條例第40條、第63條第1 項第1
    款分別定有明文。又汽車駕駛人之行為有下列情形之一，當
    場不能或不宜攔截製單舉發者，得逕行舉發：... 七、經以
    科學儀器取得證據資料證明其行為違規。前項第7 款之科學
    儀器應採固定式，並定期於網站公布其設置地點。但汽車駕
    駛人之行為屬下列情形之一者，不在此限：九、行車速度超
    過規定之最高速限或低於規定之最低速限。對於前項第九款
    之違規行為，採用固定或非固定式科學儀器取得證據資料證
    明者，於一般道路須至少於100 公尺，於高速公路、快速公
    路須至少於300 公尺前，明顯標示之。第1 項逕行舉發，應
    記明車輛牌照號碼、車型等可資辨明之資料，以汽車所有人
    為被通知人製單舉發。道路交通管理處罰條例第7 條之2第1
    項第7 款、第2 項第9 款、第3 項、第4 項亦有明文。
四、經查：
(一)、游月梅所有車牌號碼3902-GS 號自用一般小客車於100 年5
    月17日被警逕行舉發「限速60公里，經測速時速71公里，超
    速11公里」之違規單（屏警交字第VP0000000號），嗣車主
    游月梅依據道路交通管理處罰條例第85條第1 項規定，申辦
    移轉歸責予駕駛人周忠賢，因周忠賢陳述異議，原處分機關
    遂當場製上開裁決書由周忠賢親自收受，有交通部公路總局
    高雄區監理所屏東監理站違反道路交通管理事件裁決書、送
    達證書、屏東縣政府警察局舉發違反道路交通管理事件通知
    單、舉發照片、汽車所有人告知違規駕駛人申報書在卷可稽
    （見本院卷第5 至9 頁），合先敘明。
(二)、查異議人於100 年5 月4 日16時許，駕駛車牌號碼3902-GS
    號自用一般小客車，行經速限60公里之屏東縣內埔鄉○○路
    段（台24線）時，為警持雷達測速儀測得其以時速71公里之
    速度超速行駛等節，有屏東縣政府警察局屏警交字第VP0000
    000 號舉發違反道路交通管理事件通知單影本1 份、舉發相
    片1 張及交通部公路總局高雄區監理所屏東監理站100 年8
    月30日屏監違字第裁82-VP0000000號違反道路交通管理事件
    裁決書1 份在卷可稽。又目前我國警察取締超速駕駛之科學
    儀器可區分為二類，一為定點設置之固定式測速照相設備（
    包含有雷達、雷射與感應線圈等），一為手持或車裝流動測
    速儀器（發射兩條雷射光束計算目標車輛之進、出場時間）
    。後者又可分為二種，一為定置路旁附有照相機之固定雷射
    測速儀器，另一種為警員手持雷射測速槍，此或附照相功能
    或未具照相功能，確認超速後當場攔停舉發或逕行舉發；再
    按度量衡法第5 條規定：「為確保交易安全、維護大眾安全
    健康及環境保護，主管機關得就供交易、證明、公務檢測、
    環境保護、公共安全、醫療衛生有關之度量衡器，指定為法
    定度量器。」故依度量衡器檢定檢查辦法第3 條第1 項第7
    款規定，公務檢測用雷達測速儀及公務檢測用雷射測速儀（
    光達式）為應經檢定之法定度量衡器，同辦法第18條亦規定
    檢定合格在使用中之度量衡器，應接受檢定機關（構）之定
    期或不定期檢查；是經列為法定度量器之測速設備裝置，並
    衡諸上開法令之意旨，與大眾有關之公務檢測儀器，理應經
    由國家專責機關檢定合格後加以使用，並定期檢測，方能昭
    得公信。本件警方用以舉發雷射測速儀，業經由經濟部標準
    檢驗局於99年6 月2 日檢定合格（檢定合格單號碼：MOGB00
    00000 ），檢定合格有效期限至100 年6 月30日止，此有經
    濟部標準檢驗局99年6 月3 日雷達測速儀檢定合格證書1 紙
    在卷可參（見本院卷第26頁，至於屏東縣政府警察局內埔分
    局100 年7 月6 日內警交字第1000011020號函文所載本件測
    速儀之檢定合格證書日期、檢定號碼有所誤載，有本院100
    年10月5 日公務電話紀錄在卷為憑），足見本件雷達測速儀
    尚在檢定合格有效期限內，其準確性及正確性應值得信賴；
    又本件係由警員以檢定合格之移動式雷達測速儀攝像而攝得
    照片，該雷達測速儀為自動拍照機器，係以雷射光束瞄準同
    時於車道行駛車輛中之單一目標車進行偵測，偵測時不受其
    他車道上行駛中之車輛干擾及當時道路車流量之影響，且一
    經感應超速即瞬間拍照取證，僅對準一車測速拍攝，一次只
    測一部車，以違規照片圖中十字中心點（舉發照片中所示四
    條紅線即為發射範圍）為測速車，若有超速車輛經過即予自
    動感應並拍照攝得一部車，即可確認該台車輛違規超速，此
    乃本院職務上所知之事，而本件舉發相片中既僅有異議人所
    駕之上開自小客車，相片清晰易辨，清楚記錄違規日期、時
    間、路段、速限及違規車輛之時速等資料，且係經由雷射照
    相測速系統之科學儀器所測定而拍得者，復無任何證據資料
    顯示該儀器所測得之數據有何失真或拍攝之角度有何失準等
    情事，堪信本件違規車輛應無誤測之可能，異議人前開超速
    駕駛行為堪以認定。
(三)、次查本件在違規地點前方約250 至300 公尺處確設置有「常
    有測速照相」、「限速60」之警示牌，且此一標誌之設置位
    於駕駛人正常視線可及範圍內，現場亦無其他障礙物遮蔽視
    線等情，有屏東縣政府警察局內埔分局100 年9 月28日內警
    交字第1000015763號回函所附現場相片4 張、警方以雷達測
    速儀拍攝之相片2 張（其中1 張係上開舉發相片），及本院
    100 年10月4 日公務電話紀錄1 紙附卷可證（見本院卷第19
    至22頁、第25頁），是原舉發機關既已依據前開規定設置相
    關警告標誌，其舉發自無違法、不當之處，是異議人前開所
    辯，顯屬卸責之詞，委無可採。
(四)、再者，異議人既未能提出足以證明舉發警員有捏造事實、違
    法取締情事之證據，則執勤警員本其維護交通秩序、安全職
    責所為之舉發，自應受到合法、正確之推定，故尚難僅憑異
    議人之片面指摘，遽認本件有違法取締之情事。
(五)、末按，標誌、標線、號誌之設置、養護及號誌之運轉，均由
    主管機關依其管轄辦理之；最高速限，其限制之時速由主管
    機關參照路線設計、道路狀況、交通量、肇事資料及其他因
    素定之。道路交通標誌標線號誌設置規則第4 條第1 項、第
    85條第3 項分別定有明文。因此主管機關自得依照各路口的
    需求狀況做不同的設計，駕駛人自有遵守之義務。且道路主
    管機關本得於法令授權範圍內，基於權責對於各項行政措施
    包括道路設計、交通號誌、標誌、標線之設置、更動為具體
    裁量、規劃，以求達成道路充分有效利用、維持交通秩序、
    保障道路使用人往來便利與安全之行政目的，除有違背法令
    或明顯矛盾、錯誤，縱司法機關亦不得涉入此行政權核心領
    域，而民眾對於行政機關具體行政措施如有意見，自應循正
    當管道向行政機關反應，尤不得由民眾自行主觀認定該項措
    施是否合理、而自行決定是否遵循；況依道路交通安全規則
    第90條規定，駕駛人駕駛汽車，應遵守道路交通標誌、標線
    、號誌之指示。是道路交通標誌、標線、號誌一經交通主管
    機關劃設後，於依法變更前，人民即有遵守主管機關所設道
    路交通標誌、標線、號誌之義務，尚不得以其主觀意見，逕
    認主管機關之規劃不當，而任意違反，否則，將使行車次序
    紊亂，嚴重危及道路秩序及用路人之權益，是異議人所為此
    部分辯解自非得有利於伊之認定。
五、綜上所述，本件異議人確有於上揭時、地，駕駛汽車超過規
    定之最高時速未滿20公里之違規行為甚明，從而，原處分機
    關依首揭規定，裁處罰鍰1,600 元、記違規點數1 點，於法
    並無違誤，異議人猶執前詞聲明異議，並無理由，應予駁回
    。
六、據上論斷，依道路交通管理處罰條例第87條第2 項、道路交
    通事件處理辦法第18條，裁定如主文。
中    華    民    國    100   年    10    月    6     日
                  交通法庭      法  官  陳秀慧
以上正本證明與原本無異。
如不服本裁定應於收受送達後5 日內向本院提出抗告書狀敘述抗
告之理由抗告於臺灣高等法院高雄分院。
中    華    民    國    10    年    10    月    6     日
                                書記官  蔡語珊